【裁判字號】    95,抗,48
【裁判日期】    951023
【裁判案由】    拍賣抵押物抗告
【裁判全文】
臺灣彰化地方法院民事裁定                95年度抗字第48號
抗  告  人  乙○○○
相  對  人  保證責任彰化縣鹿港信用合作社
法定代理人  甲○○
上列當事人間拍賣抵押物事件，對於中華民國95年9月11日本院
95年度拍字第377號所為之裁定，提起抗告，裁定如下：
    主  文
抗告駁回。
抗告程序費用新台幣壹仟元由抗告人負擔。
    理  由
一、按民法第873條第1項規定，抵押權人於債權已屆清償期而未
    受清償者，得聲請法院拍賣抵押物，就其賣得價金而受清償
    ，是抵押權人依此規定聲請拍賣抵押物，係屬非訟事件，法
    院所為准駁之裁定，無確定實體法上法律關係存否之性質，
    於債權及抵押權之存否，亦無既判力。故祗須其抵押權已經
    依法登記，且抵押債權已屆清償期而未受清償，法院即應為
    准許拍賣抵押物之裁定。至於實體上法律關係有爭執之人，
    為求保護其權利，應另提起訴訟，以求解決。
二、本件相對人主張抗告人之前手林榮三為擔保其所欠債務，於
    民國85年11月27日，以其所有坐落彰化縣福興鄉○○段568
    地號土地（以下簡稱系爭土地）設定新台幣（下同）240萬
    元之本金最高限額抵押權，以擔保其本人對於相對人現在及
    將來一切債務之清償，均經登記在案；因林榮三係第三人呂
    愛箴之連帶保證人，尚積欠相對人連帶保證債務1,509,900
    元及其利息、違約金未清償；嗣後林榮三雖將系爭土地所有
    權移轉登記予抗告人，但抵押權不因此而受影響等情，業據
    相對人提出相符之他項權利證明書、抵押權設定契約書、土
    地登記謄本及本院90年度執字第4456號債權憑證影本等件為
    證，且該抵押權設定契約書其他約定事項第1項明文約定：
    「抵押權設定契約書人（擔保物提供人，指林榮三）提供之
    本抵押物（指系爭土地）之擔保範圍包括債務人、擔保物提
    供人對抵押權人（指相對人）‧‧‧為擔保貴社現在（包括
    過去所負現在尚未清償）將來所負之借款、票據、保證、損
    害賠償責任等以及其他一切債務，即在抵押權設定契約書所
    定債權本金最高限額以內之清償及其利息、遲延利息、違約
    金、執行抵押權費用以及因債務不履行而發生之全部損害賠
    償。」等內容，由此可見抗告人前手林榮三負欠相對人之連
    帶保證債務，亦在系爭土地抵押權所擔保之債務範圍無訛；
    換言之，系爭土地抵押權所擔保債務之範圍，並不以林榮三
    本身之借款債務為限，即便非屬林榮三本身之借款債務，而
    係林榮三為他人作保所產生之保證債務，亦在系爭土地抵押
    權擔保之範圍，是原法院據以准許相對人拍賣系爭土地之聲
    請，即無不當。抗告人雖以其前手林榮三負欠相對人之借款
    業經全部清償完畢，且第三人呂愛箴負欠相對人之借款，係
    以呂愛箴所有坐落彰化縣福興鄉○○段958地號土地及坐落
    同段268建號建物，供作借款之擔保，並未包含系爭土地，
    而提起抗告等語，顯然曲解前開抵押權設定契約書其他約定
    事項第1項之約定，自難採認。況且，抗告人辯稱其前手林
    榮三並未積欠相對人任何債務等語，即便屬實，核屬實體上
    法律關係之爭執，揆諸首揭說明，應另行提起民事訴訟，以
    資解決，本院於非訟程序無從審究，是抗告人執前開理由提
    起抗告，請求廢棄原裁定，難謂有理由。
三、據上論結，本件抗告為無理由，依非訟事件法第21條第2項
    、第46條，民事訴訟法第495條之1第1項、第449條第1項、
    第95條、第78條，裁定如主文。
中    華    民    國    95    年    10    月    23    日
                民事第一庭      審判長法  官  羅培昌
                                      法  官  葛永輝
                                      法  官  陳正禧
上正本係照原本作成。
如不服本裁定，僅得於收受本裁定正本送達後10日內，以適用法
規顯有錯誤為理由，向本院提出再抗告狀（須附繕本一份及繳納
再抗告裁判費新台幣1,000元），經本院許可（許可，以原裁定
所涉及之法律見解具有原則上之重要性者為限）後始可再抗告。
中    華    民    國    95    年    10    月    23    日
                                      書記官  王宣雄


司法院資訊處製作；財團法人民間司法改革基金會備份。
